【裁判字號】    99,抗,15
【裁判日期】    990126
【裁判案由】    拍賣抵押物
【裁判全文】
臺灣高雄地方法院民事裁定                99年度抗字第15號
抗  告  人  乙○○
            光順營造有限公司
法定代理人  丙○○
相  對  人  國泰世華商業銀行股份有限公司
法定代理人  甲○○
上列抗告人因與相對人國泰世華商業銀行股份有限公司間拍賣抵
押物事件，對於中華民國98年12月16日本院98年度司拍字第1878
號所為裁定，提起抗告，裁定如下：
    主    文
抗告駁回。
抗告程序費用新臺幣壹仟元由抗告人負擔。
    理    由
一、按民法第873 條第1 項規定，抵押權人於債權已屆清償期而
    未受清償者，得聲請法院拍賣抵押物，就其賣得價金而受清
    償，是抵押權人依此規定聲請拍賣抵押物，係屬非訟事件，
    法院所為准駁之裁定，無確定實體法上法律關係存否之性質
    ，於債權及抵押權之存否，亦無既判力。故祗須其抵押權已
    經依法登記，且抵押債權已屆清償期而未受清償，法院即應
    為准許拍賣抵押物之裁定。至於實體上法律關係有爭執之人
    ，為求保護其權利，應另提起訴訟，以求解決。
二、本件相對人主張對於抗告人有原裁定所載之債權，並以原裁
    定主文所示之不動產設定抵押權，且經依法登記，該債權又
    已屆清償期而未受清償，有相對人提出之抵押權設定契約書
    影本、他項權利證明書影本、土地及建物登記簿謄本各1 件
    、本票影本1 件等可證，原裁定據以准許相對人拍賣抵押物
    之聲請，即無不當。抗告人乙○○雖主張：伊僅就光順營造
    有限公司（下稱光順公司）與相對人間之債務負最高限額抵
    押權新臺幣（下同）10,800,000元之責任，期限自民國91年
    1 月17日至121 年1 月16日止。光順公司固分別於民國91年
    1 月17日向相對人借款9,000,000 元、92年1 月28日向相對
    人借款5, 900,000元及1,100,000 元，惟均已於98年7 月30
    日前清償完畢，是光順公司目前對相對人既未負有任何債務
    ，則抗告人乙○○就相對人在本件最高限額抵押權所擔保之
    範圍內即無所謂保證債務存在。而相對人所提之「土地、建
    築改良物抵押權設定契約書」固記載抗告人乙○○為「義務
    人兼債務人」，然抗告人乙○○所以為相對人設定就其名下
    土地設定最高限額抵押，乃為光順公司與相對人之借款關係
    擔保，與案外人黃璽文之債務無涉，相對人非得據其對黃璽
    文之債權而將系爭土地拍賣等語。然依據前開土地、建築改
    良物抵押權設定契約書所載，（21）項約定以第2 款為抵押
    物之擔保範圍即「債務人對抵押人現在（包括過去所負現在
    未清償）及將來所負在本抵押權設定契約書所定債權最高限
    額內之各項借款、票據、保證、利息、遲延利息... 」，復
    依訂定契約人欄載明抗告人光順公司及乙○○均為債務人並
    經登記在案，是本件抵押權為最高限額抵押權，擔保之對象
    即包含抗告人乙○○對相對人之借款及保證債務，而據以行
    使抵押權之債權係抗告人乙○○對案外人黃璽文之保證債務
    ，又前開債權並經相對人取據臺灣屏東地方法院93年度執字
    第2709號債權憑證有案，是抗告人乙○○確有保證債務迄未
    清償，且屬擔保範圍內之債務並已屆清償期，原裁定之決定
    ，應屬有據；況依首開說明，抗告人之主張，乃屬實體上之
    事由，應就爭執事項，另行起訴，以求解決，茲乃提起抗告
    ，請求廢棄原裁定，不能謂有理由。
三、據上論結，本件抗告為無理由，依非訟事件法第46條、第21
    條第2 項、第24條第1 項，民事訴訟法第495 條之1 第1 項
    、第449 條第1 項、第78條裁定如主文。
中    華    民    國    99    年    1     月    26    日
                  民事第一庭  審判長法  官  黃國川
                                    法  官  張茹棻
                                    法  官  林岳葳
上為正本係照原本作成。
如不服本裁定應於送達後10日內向本院提出再抗告狀，並繳納再
抗告費新台幣1000元。再為抗告僅得以適用法規顯有錯誤為理由
，並應委任律師為代理人。
中    華    民    國    99    年    1     月    26    日
                                    書記官  簡文清


司法院資訊處製作；財團法人民間司法改革基金會備份。
